【裁判字號】    97,上訴,101
【裁判日期】    970229
【裁判案由】    違反槍砲彈藥刀械管制條例
【裁判全文】
臺灣高等法院刑事判決                 97年度上訴字第101號
    上  訴  人
    即  被  告  甲○○
    指定辯護人  賴安國  律師
上列上訴人因違反槍砲彈藥刀械管制條例案件，不服臺灣臺北地
方法院96年度訴字第217號，中華民國96年11月30日第一審判決
（起訴案號：臺灣臺北地方法院檢察署95年度偵字第22083號）
提起上訴，判決如下：
    主      文
上訴駁回。
    事實及理由
壹、本院審理結果，認第一審以上訴人即被告甲○○以一行為違
    犯槍砲彈藥刀械管制條例第8條第4項未經許可持有改造手槍
    、第12條第4項未經許可持有改造子彈與第13條第4項未經許
    可持有槍砲主要組成零件罪，從一重論以未經許可持有改造
    手槍罪，判處有期徒刑4年6月，併科罰金新台幣10萬元，並
    諭知罰金易服勞役之折算標準為新台幣1000元折算一日，認
    事用法及量刑均無不當，應予維持，並引用附件第一審判決
    書記載的事實、證據及理由。
貳、被告上訴意旨略以：
一、扣案槍彈是違法搜索扣得，無證據能力。被告非槍彈所有人
    ，持有時間短暫，並未對國家社會產生危害，不宜援引刑事
    訴訟法第158條之4，而認定具有證據能力。
二、實情是陳德銘委請丁姿方請乙○○與在酒店工作的「小胖」
    聯絡，往取放置扣案物的旅行袋。因乙○○另有他約，在未
    告知被告的情形下，叫被告前往拿取。陳德銘要陷害乙○○
    ；不料，陷害到被告。
三、丁姿方與乙○○的證言，只於「扣押物所有人」的供述部分
    略有不同，其餘證詞並無差異，原審卻不予採信其二人的證
    言。
參、被告及辯護人對於卷證的證據能力，除前述扣案槍彈之外，
    均無爭執（本院97年1月25日準備程序筆錄第4頁）。
肆、補充原判決理由如下：
一、刑事訴訟是以確定國家具體刑罰權為目的，為保全證據並確
    保刑罰的執行，違法搜索扣押所取得的證據，若不分情節，
    一概以程序違法為由，否定其證據能力，從究明事實真相的
    角度而言，並不適當；若僅因程序上的瑕疵，致使許多與事
    實相符的證據，毫無例外地被排除而不用，被告可能逍遙法
    外，即與國民感情相悖，難為社會接受，也有害審判的公平
    正義。
    因此，對於違法搜索取得的證據，為兼顧程序正義及發現實
    體真實，應由法院於個案審理中，就個人基本人權保障及社
    會安全的維護，依比例原則及法益權衡原則，加以客觀判斷
    ；意即應就違背法定程序的程度、違背法定程度時的主觀意
    圖、違背法定程序時的狀況、侵害犯罪嫌疑人或被告權益的
    種類及輕重、犯罪所生的危險或實害、禁止使用證據對於預
    防將來違法取得證據的效果、偵審人員如依法定程序，有無
    發現該證據的必然性、證據取得的違法對被告訴訟上防禦不
    利益的程度等情狀加以審酌，以決定應否賦予證據能力，最
    高法院92年度台上字第2574號判決參照。
    本案搜索雖不符合「附帶搜索」、「逕行搜索」、「緊急搜
    索」及「同意搜索」情況，已經原判決論述；但因司法警察
    違法搜索所蒐集的物品為非供述性證據，並未改變證物的型
    態而影響其可信性，對於被告訴訟上防禦不利益的程度不高
    ，且扣案物是數量龐大的槍彈等物，對社會治安的危害深鉅
    ，嚴重侵害公共利益，參酌前述最高法院判決要旨，原審援
    引刑事訴訟法第158條之4規定，認定扣案槍彈等物具有證據
    能力，合法且適當。
二、被告所觸犯的三罪名，均是未經許可「持有罪」。因此，扣
    案物究竟是何人「所有」，與被告的罪行無關。被告也不否
    認涉犯持有罪，但辯稱：「持有的時間短暫」；而持有罪屬
    於行為犯，一旦持有罪即成立，持有時間的長短，雖可供量
    刑審酌，終無礙於成立持有罪名。
三、被告是以持有的犯意前往拿取扣案物：
（一）證人乙○○於原審結證，陳德銘宣稱要去避風頭，託證人
      乙○○幫陳德銘，於晚間11點至凌晨1點間，前往忠孝東
      路的一家酒店，向「小胖」拿一包東西，寄放於乙○○（
      原審131頁）；而乙○○因不得空，轉請當時與乙○○同
      在一處的被告前往拿取。
（二）被告供稱，因曾經欠「小胖」人情，所以同意前往拿取扣
      案物（偵卷8頁）。
（三）被告曾於95年間，因持有槍砲主要零件而觸犯槍砲彈藥刀
      械管制條例，經判處罪刑執行完畢。被告既曾經接觸槍砲
      ，而本案扣案物數量龐大且有相當重量，被告又是基於為
      還人情而受託為聲稱要去避風頭的陳德銘前往拿取扣案物
      ，被告的知情與持有的犯意，可以認定。
四、基於如上論述，縱使如被告所辯，一連串的聯繫、委託都是
    陳德銘設計欲陷害乙○○的圈套；但被告本身卻是基於持有
    的犯意，前往拿取而持有扣案物的事實，則可以認定。
五、由被告、證人丁姿方及乙○○的供述，可認有「小胖」其人
    ；而不論是乙○○或「小胖」直接或間接輾轉託被告前往拿
    取扣案物，都只是被告觸犯持有罪行的緣由，與犯罪構成要
    件無關；乙○○或「小胖」也未經認定與被告具有共犯關係
    。因此，被告於本院關於「小胖」此人有無，以及是否「小
    胖」託被告前往拿取扣案物等情的辯解，無礙於原審對於被
    告觸犯持有犯行的事實認定。
六、縱如被告所辯，證人丁姿方、乙○○於原審的證詞是可以採
    信的；而上述2位證人所證，扣案物非屬被告所有、陳德銘
    曾託乙○○前往酒店取物、乙○○曾轉託被告拿取扣案物等
    事實，對於被告觸犯本案持有罪行的認定，毫無影響。
七、被告曾經接觸過槍砲而有前述前案紀錄，且另有多次科刑執
    行紀錄，而於本案構成累犯，於審理期間一再推卸不見悔意
    ，原判決審酌刑法第57條各款量刑事由，量處有期徒刑4年6
    月、併科罰金新台幣10萬元，已經妥適量刑。被告上訴空言
    否認，並稱原審量刑過重，無理由，應予駁回。
伍、適用法律：
    刑事訴訟法第373條、第368條、第364條。
本案經檢察官林秀濤到庭執行職務。
中    華    民    國    97    年    2     月    29    日
                  刑事第六庭  審判長法  官  林堭儀
                                    法  官  陳玉雲
                                    法  官  郭豫珍
以上正本證明與原本無異。
如不服本判決，應於收受送達後十日內向本院提出上訴書狀，其
未敘述上訴之理由者並得於提起上訴後十日內向本院補提理由書
（均須按他造當事人之人數附繕本）。
                                    書記官  胡勤義
中    華    民    國    97    年    3     月    3     日
附錄：本案論罪科刑法條全文
槍砲彈藥刀械管制條例第8條
未經許可，製造、販賣或運輸鋼筆槍、瓦斯槍、麻醉槍、獵槍、
空氣槍或第4條第1項第1款所定其他可發射金屬或子彈具有殺傷
力之各式槍砲者，處無期徒刑或5年以上有期徒刑，併科新臺幣1
千萬元以下罰金。
未經許可，轉讓、出租或出借前項所列槍枝者，處 5 年以上有期
徒刑，併科新臺幣 1 千萬元以下罰金。
意圖供自己或他人犯罪之用，而犯前二項之罪者，處無期徒刑或
 7 年以上有期徒刑，併科新臺幣 1 千萬元以下罰金。
未經許可，持有、寄藏或意圖販賣而陳列第 1 項所列槍枝者，處
 3年以上10年以下有期徒刑，併科新臺幣700萬元以下罰金。
第 1 項至第 3 項之未遂犯罰之。
槍砲彈藥刀械管制條例第12條
未經許可，製造、販賣或運輸子彈者，處 1 年以上 7 年以下有
期徒刑，併科新台幣 500 萬元以下罰金。
未經許可，轉讓、出租或出借子彈者，處 6 月以上 5 年以下有
期徒刑，併科新台幣 300 萬元以下罰金。
意圖供自己或他人犯罪之用，而犯前二項之罪者，處 3 年以上
10 年以下有期徒刑，併科新台幣 700 萬元以下罰金。
未經許可，持有、寄藏或意圖販賣而陳列子彈者，處 5 年以下有
期徒刑，併科新台幣 300 萬元以下罰金。
第 1 項至第 3 項之未遂犯罰之。
槍砲彈藥刀械管制條例第13條
未經許可，製造、販賣或運輸槍砲、彈藥之主要組成零件者，處
三年以上十年以下有期徒刑，併科新台幣七百萬元以下罰金。
未經許可，轉讓、出租或出借前項零件者，處一年以上七年以下
有期徒刑，併科新台幣五百萬元以下罰金。
意圖供自己或他人犯罪之用，而犯前二項之罪者，處五年以上有
期徒刑，併科新台幣一千萬元以下罰金。
未經許可，持有、寄藏或意圖販賣而陳列第一項所列零件者，處
六月以上五年以下有期徒刑，併科新台幣三百萬元以下罰金。
第一項至第三項之未遂犯罰之。


司法院資訊處製作；財團法人民間司法改革基金會備份。
